【裁判字號】    90,台上,7602
【裁判日期】    901213
【裁判案由】    偽造文書
【裁判全文】
最高法院刑事判決                                九十年度台上字第七六○二號
    上   訴   人  台灣高等法院台南分院檢察署檢察官
    上訴人即被告  甲○○
右上訴人等因被告偽造文書案件，不服台灣高等法院台南分院中華民國八十八年八月
十八日第二審判決（八十八年度上訴字第一一四八號，起訴案號：台灣台南地方法院
檢察署八十七年度偵字第八二四二號），提起上訴，本院判決如左：
    主  文
原判決撤銷，發回台灣高等法院台南分院。
    理  由
本件原判決認定上訴人即被告甲○○於民國八十七年六月十八日，知悉中國信託商業
銀行股份有限公司（下稱中國信託銀行）補發予林鋒美之信用卡，該銀行以掛號郵寄
無法送達而寄存在台南市郵局崇德支局之情後，被告竟與綽號「阿明」之不詳姓名成
年男子基於共同為自己不法所有之概括意圖，先利用不知情之人偽造林鋒美之印章一
顆，嗣以未帶身分證為由，將該顆偽造之林鋒美印章交由不知情之王發群前往該支局
，代為領取前揭第一四六六號掛號郵件，並蓋用偽造之林鋒美印文一枚於該收據之收
件人欄上，致郵局承辦人員陷於錯誤，而將該第一四六六號掛號函件交付予不知情之
王發群領受，王發群轉交予被告，被告取得該信用卡後，即與綽號「阿明」者共同基
於意圖為自己不法所有之概括犯意，由「阿明」持該信用卡至如原判決附表所列之消
費商號，於八十七年六月十八日至同年月二十一日間先後為如同附表所示之十一次消
費，共新台幣（下同）十八萬八千六百零九元，並由「阿明」偽造林鋒美之署名於信
用卡簽帳單上，致使各該消費商號陷於錯誤，而以刷卡替代現金給付，足生損害於林
鋒美及中國信託銀行。嗣因林鋒美前去郵局，知其信用卡被人盜領後，即向中國信託
銀行洽詢遭冒名盜刷信用卡而報警查獲等情。因而維持第一審論處被告共同連續行使
偽造私文書，足以生損害於他人（累犯）罪刑，駁回被告在第二審之上訴，固非無見
。
惟查(一)、判決不適用法則或適用法則不當者，為違背法令。刑事訴訟法第三百七十八
條定有明文。又偽造他人之印章，及蓋用偽印文於偽造私文書上，該偽造印章及偽造
印文為偽造私文書行為之一部，不另構成偽造印章、印文罪。本件依原判決所認定之
事實，被告與綽號「阿明」者利用不知情之人偽造林鋒美之印章一顆，再將該顆偽造
之林鋒美印章交由不知情之王發群前往郵局，代為領取掛號郵件，並蓋用偽造之林鋒
美印文一枚於該收據之收件人欄上等情，如果無訛，被告前揭偽造印章、印文為偽造
私文書之一部分，不另論罪，始符法則。乃原判決又認被告應構成偽造印章罪，與所
犯行使偽造私文書、詐欺罪間有方法結果之牽連關係，已有適用法則不當之違法。(二)
、被告偽造之印章係林鋒美名義，並非公印，其觸犯之法條應係刑法第二百十七條第
一項，原判決理由二引用同法第二百十八條，或第二百十七條，亦有適用法則不當之
違法。(三)、本件檢察官起訴書犯罪事實欄係記載「甲○○與綽號阿明之不詳姓名男子
……竟共同意圖為自己不法之所有，由甲○○以未帶身分證為由，委託不知情之王發
群前往該郵局領取掛號郵件，於王發群領得交予甲○○後，乃將該信用卡侵占入己…
…」，係認被告涉犯侵占罪嫌，而非原判決所認定之詐欺罪，且檢察官起訴書亦未認
被告該部分行為涉犯行使偽造私文書罪嫌。原審憑何訴訟程序得一併審理，且何以得
論處被告該部分行為應構成詐欺、行使偽造私文書罪，自應於判決理由詳加說明，乃
原判決竟付之闕如，復有理由不備之違誤。(四)、原判決事實認定由綽號「阿明」者持
上揭信用卡前往同判決附表所示之商店消費盜刷等情，於理由欄又謂被告係盜刷之人
（見原判決第三頁），事實認定與理由記載，不相一致，尤有理由矛盾之違法。以上
或係上訴意旨所指摘，或為本院得依職權調查之事項，應認原判決有撤銷發回更審之
原因。
據上論結，應依刑事訴訟法第三百九十七條、第四百零一條，判決如主文。
中      華      民      國     九十     年     十二     月     十三     日
                              最高法院刑事第三庭
                                  審判長法官  陳  錫  奎
                                        法官  洪  清  江
                                        法官  李  伯  道
                                        法官  邵  燕  玲
                                        法官  洪  佳  濱
      右正本證明與原本無異
                                              書  記  官
中      華      民      國     九十     年     十二     月     十九     日


司法院資訊處製作；財團法人民間司法改革基金會備份。
